最高法院刑事判決　　　　　　　　　　　　　　　八十七年度台上字第一○三一號
　　上　訴　人　甲○○
右上訴人因違反麻醉藥品管理條例案件，不服台灣高等法院高雄分院中華民國八十七
年一月十四日第二審判決（八十六年度上訴字第一七八五號，起訴案號：台灣高雄地
方法院檢察署八十六年度偵字第八五一八、一三○四二號），提起上訴，本院判決如
左：
    主  文
原判決撤銷，發回台灣高等法院高雄分院。
    理  由
本件原判決認定上訴人甲○○，因吳文泰（同案被告，已判刑確定）經由大陸人士「
大猴」之安排，由一蔡姓不詳姓名成年男子，於民國八十六年四月二日晚，在高雄市
○○路與復興路口霖園飯店，交付五公斤之化學合成麻醉藥品安非他命予吳文泰。吳
文泰隨即於該處將安非他命五公斤賣給上訴人，雙方約定每公斤代價新台幣（下同）
二十五萬元，並於上訴人銷畢後始收款。上訴人取得該五公斤安非他命後，即基於營
利之犯意，除保留部分外，餘均轉售於不詳姓名成年人。嗣於同月四日凌晨，經吳文
泰之供述，由法務部調查局人員在高雄市楠梓區右昌忠義四巷十九號查獲上訴人，並
扣押其所有安非他命一袋（毛重八公克）等情。因而撤銷第一審關於上訴人部分之判
決，改判仍論處上訴人非法販賣化學合成麻醉藥品罪刑。固非無見。
惟查：(一)麻醉藥品管理條例第十三條之一第二項第一款之非法販賣化學合成麻醉藥品
罪，所謂之販賣化學合成麻醉藥品（安非他命），必須能證明行為人所販賣之物品，
係屬該條例第二條第四款所列之物品，始足當之。而其是否屬於該項化學合成麻醉藥
品（安非他命），則須嚴格之證明。本件原判決僅認定上訴人有販賣安非他命，並扣
押安非他命毛重八公克。然該扣押之所謂上訴人供「販賣」物品八公克，究為化學合
成麻醉藥品（安非他命）抑或他物？判決理由內未有確切之論證，亦未說明有何積極
證據，可供佐證，其該當此項化學合成麻醉藥品否？即屬無憑判斷，遽行判決即屬速
斷。(二)當事人聲請調查與待證事實確有重要關係之證據，如事實審法院未予調查，又
未認定其無調查之必要，以裁定駁回之，或予判決理由予以說明者，即有應於審判期
日調查之證據而未予調查之違法。上訴人始終否認有販賣安非他命犯行，並一再辯稱
：伊於八十六年四月二日在歐香咖啡廳和吳文泰見面，是要向吳文泰借五萬元去贖回
伊在當舖典當之手錶等語。並提出光明當舖當票影本一張及聲請傳訊光明當舖負責人
到庭調查，藉以證明確有其事。卷查訴訟資料，上訴人在光明當舖典當手錶，期間為
三個月自八十六年一月七日至同年四月六日之事實，有光明當舖當票影本一份在卷可
稽（一審卷第五十八頁）。而上訴人在歐香咖啡廳向吳文泰借錢等情，亦經吳文泰供
證在卷（一審卷第十三頁背面、原審卷第九十六頁）。此項攸關上訴人有無犯罪之事
證，非無調查之必要性，原審疏未傳訊光明當舖負責人到庭質詰明白，亦未在判決理
由說明不予傳訊之理由，徒以上訴人所辯，顯係事後卸責等臆測之詞為由，不予採信
，逕為上訴人不利之論斷，亦有應於審判期日調查之證據未予調查之違法。(三)採為判
決基礎之證據資料，必須經過調查程序，以顯出於審判庭者，始與直接審理主義相符
，否則，其所踐行之訴訟程序，即有違背法令。而證物應示被告，令其辨認，……為
刑事訴訟法第一百六十四條所明定，此項規定依同法第三百六十四條規定，亦為第二
審之審判所準用。原審於八十七年一月七日下午二時四十五分審判期日，並未將監聽
錄音帶當庭播放，命上訴人為辨認，僅提示譯文內容對話，訊問上訴人有何意見，自
無從命錄音帶內容為辨認。依上開說明，其此部分訴訟程序之踐行，即難謂無悖乎法
令。上訴意旨指摘原判決為違背法令，尚非全無理由，應認有撤銷發回更審之原因。
據上論結，應依刑事訴訟法第三百九十七條、第四百零一條，判決如主文。
中      華      民      國    八十七    年      三      月     十九     日
                              最高法院刑事第八庭
                                  審判長法官  紀  俊  乾
                                        法官  楊  商  江
                                        法官  黃  正  興
                                        法官  林  茂  雄
                                        法官  王  居  財
      右正本證明與原本無異
                                              書  記  官
中      華      民      國    八十七    年      三      月    二十一    日
